【裁判字號】    98,重訴,39
【裁判日期】    981120
【裁判案由】    侵權行為損害賠償
【裁判全文】
臺灣臺南地方法院民事裁定              98年度重訴字第39號
原      告    戌○○
              黃○○
              馮芷芳即Ｂ○○
              宇○○
              子○○    5歲.
上  一  人
法定代理人    丁○○
              丑○○
兼上五人共同
訴訟代理人    Ｅ○○
兼首開三人
訴訟代理人    丙○○○○○○
被      告    莊小慧
              賴震文
              賴癸如
              酉○○
共      同
訴訟代理人  申○○
上列被告因違反銀行法等案件，原告提起刑事附帶民事訴訟請求
侵權行為損害賠償，由本院刑事庭以96年度重附民字第23號刑事
附帶民事訴訟裁定移送前來，本院裁定如下：
    主  文
原告之訴及假執行之聲請均駁回。
訴訟費用由原告負擔。
    理  由
一、按因犯罪而受損害之人，於刑事訴訟程序得附帶提起民事訴
    訟，對於被告及依民法負賠償責任之人，請求回復其損害，
    刑事訴訟法第487條第1項定有明文。 又刑事訴訟法第487條
    第1項所定附帶民事訴訟之對象， 除刑事被告外，固兼及於
    依民法負賠償責任之人。惟該條項所稱之「依民法負賠償責
    任之人」，係指該刑事案件中依民法規定應負賠償責任之人
    而言。故附帶民事訴訟之原告所主張之共同加害人，必以在
    刑事訴訟程序中經認定係共同侵權行為之人，始得謂為依民
    法負賠償責任之人，否則對之提起是項附帶民事訴訟，即難
    謂為合法（最高法院87年度台抗字第278號、90年度台抗字
    第549號裁定意旨參照）。是附帶民事訴訟之提起，必以刑
    事訴訟程序之存在為前提，若刑事訴訟未經提起公訴或自訴
    ，而對於應負賠償責任之人提起附帶民事訴訟，刑事法院即
    應以其為不合法，依同法第502條第1項規定，為駁回之判決
    。倘刑事法院不為駁回，而誤以裁定移送於民事法院，民事
    法院仍應以原告之訴為不合法，適用民事訴訟法第249條第1
    項第6款規定以裁定駁回之（最高法院73年度台上字第2187
    號判決要旨參照）。
二、本件原告起訴主張被告莊小慧、賴震文、賴癸如、酉○○等
    4人有與本院95年度重訴字第16號刑事判決之被告天○○等
    26人共同為該刑事案件之詐欺犯行，認渠等為共同侵權行為
    人，而對被告莊小慧、賴震文、賴癸如、酉○○等4人一併
    提起侵權行為損害賠償之刑事附帶民事訴訟，請求被告莊小
    慧、賴震文、賴癸如、酉○○等人連帶賠償原告Ｅ○○新臺
    幣（下同）998,105元、原告吳佾駿2,048,725元、原告子○
    ○466,150元、原告戌○○472,320元、原告宇○○576,100
    元、原告馮芷芳1,844,750元、原告黃○○173,230元，及均
    自起訴狀繕本送達被告之翌日起至清償日止，按年息百分之
    5計算之利息，並願供擔保准予假執行，有原告之刑事附帶
    民事起訴狀1份在卷可佐。經本院刑事庭依刑事訴訟法第504
    條第1項規定，將其附帶之民事訴訟，以裁定移送本院民事
    庭。
三、然查，原告對被告莊小慧、賴震文、賴癸如、酉○○提起本
    件附帶民事訴訟部分，因上開刑事案件之訴訟程序既僅就被
    告天○○、Ａ○○、寅○○、Ｇ○○、未○○、壬○○、戊
    ○○、玄○○、卯○○、Ｆ○○、宙○○、乙○○、午○○
    、巳○○、亥○○、辰○○、Ｃ○○、辛○○、Ｄ○○、Ｈ
    ○○、己○○、甲○○、癸○、地○○、庚○○、申○○等
    26人因違反銀行法及詐欺等犯行提起公訴，且觀之上開刑事
    案件之臺灣臺南地方法院檢察署檢察官95年度偵字第4689、
    4996、5326、9513、9934號起訴書之起訴犯罪事實及本院95
    年度重訴字第16號刑事判決認定之犯罪事實，均未論述與認
    定被告莊小慧、賴震文、賴癸如、酉○○等4人涉有前揭違
    反銀行法及詐欺等犯行，此有前開起訴書及判決書各1份附
    卷（見本院卷一第7頁至第100頁）足稽。則原告對被告莊小
    慧、賴震文、賴癸如、酉○○等人提起之本件附帶民事訴訟
    ，依前揭說明，自難謂為合法，此部分雖經本院刑事庭裁定
    移送前來，仍應認其起訴為不合法，自應予駁回。至本件其
    他被告庚○○、申○○則另審理，附此敘明。
四、綜上所述，本件原告之訴為不合法，其假執行之聲請亦失所
    附麗，應併予駁回。
五、依民事訴訟法第249條第1項第6款、第95條、第78條、第85
    條第1項前段，裁定如主文。
中    華    民    國    98    年    11    月    20    日
                     民事第一庭  審判長法  官  高榮宏
                                       法  官  張季芬
                                       法  官  黃聖涵
以上為正本證明與原本無異。
如不服本裁定應於送達後10日內向本院提出抗告狀，並應繳納抗
告費新臺幣1,000元整。
中    華    民    國    98    年    11    月    20    日
                                       書記官  朱小萍

司法院資訊處製作；財團法人民間司法改革基金會備份。
